【裁判字號】    91,簡上,337
【裁判日期】    920227
【裁判案由】    給付租金等
【裁判全文】
臺灣臺北地方法院民事判決  九十一年度簡上字第三三七號
    上  訴  人  台灣歐力士股份有限公司
?
    法定代理人  甲○○
    訴訟代理人  乙○○
    被上訴人    林明潔即大葉大學二期宿舍地下餐廳
?
    訴訟代理人  丙○○
右當事人間請求給付租金等事件，上訴人對於中華民國九十一年四月四日臺灣臺北地
方法院臺北簡易庭九十年度北簡字第二○一四八號第一審判決，提起上訴，本院判決
如左：
    主      文
原判決除確定部分外廢棄。
被上訴人應再給付上訴人新台幣肆萬柒仟柒佰拾元，及自民國九十一年二月六日起
至清償日止按年息百分之五計算之利息。
第一審（除確定部分外），及第二審訴訟費用，由被上訴人負擔。
    事      實
甲、上訴人方面：
一、聲明：如主文第一、二項所示。
二、陳述：
（一）被上訴人於民國八十七年十二月間向上訴人承租RICOH牌FT－5632型影印機貳
      台，型號分別為Serial No.  CＺ0000000000、CＺ0000000000（下稱系爭機器）
      ，雙方並簽訂二份出租契約書（下稱系爭租約），契約書之附表並明載租金及
      其給付方式。詎被上訴人自承租之日起即未依約給付租金，屢次催告均未置理
      ，至八十九年十月積欠租金達二十一期計新台幣（下同）一十五萬三千三百元
      及遲延支付租金之損害二萬零一百七十一元，共計一十七萬三千四百七十一元
      ，上訴人除依系爭租約第十條約定於八十九年十月取回租賃標的物外，並致函
      被上訴人終止租約。
（二）本件租賃標的物經上訴人取回後，已無法繼續出租，遂由供應商依上訴人與其
      協議之買回比率條件買回，上訴人因此受有損失四萬七千七百三十元，此項損
      害係因被上訴人未能履行租約所致，依系爭租約第十條約定，應由被上訴人負
      責賠償。
（三）對被上訴人抗辯所為之陳述：被上訴人並未通知上訴人搬回機器，至於被上訴
      人撤廠後將系爭機器放在大葉大學，依系爭租約第六條約定，上訴人有保管之
      義務，且兩造並無協議彼此互不請求損害。
三、證據：除援用第一審所提證據外，補提存證信函、承購申請書、協議書、損害計
    算表為證。
乙、被上訴人方面：
一、聲明：駁回上訴。
二、陳述：被上訴人曾於八十八年一月通知上訴人取回機器，上訴人卻在八十九年十
    月十三日才來搬機器，且因上訴人未即時搬回機器，致被上訴人仍須繼續繳納租
    金予大葉大學，而當時大葉大學之租金為三萬元，而上訴人應負擔此部分之租金
    ，故兩造當時曾協議彼此互不請求。
三、證據：提出存證信函為證，並聲請訊問證人張峰山。
    理      由
一、本件上訴人起訴主張：被上訴人於八十七年十二月間向上訴人承租系爭機器，詎
    被上訴人自承租之日起即未依約給付租金，且屢次催告均未置理，至八十九年十
    月積欠租金達二十一期計一十五萬三千三百元、遲延支付租金之損害二萬零一百
    七十一元，共計一十七萬三千四百七十一元，上訴人除依系爭租約第十條約定於
    八十九年十月取回租賃標的物外，並致函被上訴人終止租約。又本件租賃標的物
    經上訴人取回後，已無法繼續出租，遂由供應商依上訴人與其協議之買回比率條
    件買回，上訴人因此受有損失四萬七千七百三十元，此項損害係因被上訴人未能
    履行租約所致依系爭租約第十條約定，應由被上訴人負責賠償，為此，爰依兩造
    之租賃契約提起本件訴訟等語（其中一十七萬三千四百七十一元及其利息部分，
    經原審判命被上訴人給付，未據被上訴人聲明不服，已告確定）。被上訴人則以
    ：被上訴人曾於八十八年一月通知上訴人取回機器，上訴人卻遲至八十九年十月
    十三日方搬回機器，致上訴人仍須繼續繳納租金予大葉大學，而上訴人應負擔此
    部分之租金，故兩造當時曾協議彼此互不請求等語置辯。
二、經查，兩造就前開機器曾分別於八十七年十二月一日簽訂兩份租賃契約，租賃期
    間分別自八十七年十二月一日起二十四個月、八十九年十二月一日起十六個月，
    租金每期六千九百五十二元、營業稅三百四十八元，共計七千三百元，每年二月
    則無庸給付租金，有出租契約書二紙在卷足憑。又上訴人自八十七年十二月一日
    起即未給付租金，迄八十九年十月計積欠二十一期共計一十五萬三千三百元，經
    上訴人依系爭租約第十條約定終止租約，並於八十九年十月十三日取回機器等節
    ，亦為兩造所不爭執，自堪信為真實。次查，系爭租約既因被上訴人未依約給付
    租金而終止，依系爭租約第十條：「承租人若發生下列各款之任一情形時，本契
    約將即刻終止，且承租人應將標的物歸還給出租人，並即刻對出租人支付未付租
    金及清償一切債務，但出租人仍得向承租人請求損害賠償。１、承租人延遲支付
    租金或其他債務，或違反本契約任一條款時。：：」約定，被上訴人自得向上訴
    人請求因系爭租約終止所生之損害。復查，系爭機器上訴人向供應商即互盛股份
    有限公司（下稱互盛公司）購買之價額為十九萬六千零九十五元，有上訴人承購
    之申請書附卷可稽。又系爭機器僅由被上訴人承租二十一個月，依上訴人與互盛
    公司簽訂之協議書第五條：「於購入啟租起19－24個月（即19－24期）取回時，
    乙方（即互盛公司）以甲方（即上訴人）原購價之30%買回」之約定，互盛公司
    應以系爭機器原購價百分之三十即五萬八千八百二十五元五角買回。是以，系爭
    租約若未於八十九年十月間終止，則自八十九年十一月至系爭租約期限屆滿之日
    止，上訴人尚計有十五個月之租金即十萬九千五百元可資收取，扣除上揭買回之
    價額五萬八千八百二十五元五角，上訴人尚損失五萬零六百七十四元五角，依系
    爭租約第十條約定，此部分之損失應由被上訴人負責。
三、被上訴人雖辯稱：兩造曾協議互不請求一語。然按當事人主張有利於己之事實者
    ，就其事實有舉證之責任，民事訴訟法第二百七十七條前段定有明文。本件被上
    訴人既不否認前開債務之存在，則自應就其所抗辯之事實負舉證責任。又被上訴
    人雖聲請訊問證人即互盛公司之業務主任張峰山，惟觀諸證人張峰山證稱：「（
    問：若事後有不承租的情況，終止租約後的事宜由何人處理？）是由上訴人處理
    ，由上訴人通知互盛公司的台北總公司，互盛公司會通知當地的分公司將機器取
    回。原來機器是由互盛賣給上訴人，再由上訴人出租給客戶，但若客戶終止租約
    ，互盛公司必須買回」、「（問：本件的機器是何人取回？）是台北總公司有通
    知我們分公司取回，取回時被上訴人的訴訟代理人在場」、「（問：當初有無就
    之後的違約金及租金的問題洽商？）沒有，我們只是負責取回機器」、「我到被
    上訴人處取回機器，因為被上訴人不認識我，所以要求我提供身分證明，我才將
    身分證影本給他，並無提及互不請求的問題」等語（參本院九十一年十二月三日
    筆錄），並無從證明兩造就系爭機器的租金、損害等問題曾協議互不請求。此外
    ，被上訴人復未舉他證以實其說，依前揭條文所示，被上訴人以前詞置辯，洵無
    足採。
四、綜上所述，本件被上訴人未依約給付租金，上訴人已於八十九年十月間終止系爭
    租約，依系爭租約第十條第一款約定，被上訴人自應給付系爭租約終止前之租金
    十五萬三千三百元，及遲延給付租金之損害二萬零一百七十一元暨系爭租約終止
    後，上訴人所受之損害五萬零六百七十四元五角，共計二十二萬四千一百四十五
    元五角。從而，上訴人本於租賃契約之法律關係，請求被上訴人給付二十二萬一
    千二百零一元，及自起訴狀繕本送達之翌日即九十一年二月六日起至清償日止按
    年息百分之五計算之利息，為有理由，應予准許。乃原審僅命被上訴人給付十七
    萬三千四百七十一元及其利息，而駁回上訴人其餘之訴，自有未洽。上訴意旨就
    此部分指摘原判決不當，求予廢棄改判，為有理由。爰由本院將原判決此部分予
    以廢棄，改判如主文第二項所示。
五、據上論結，本件上訴為有理由，依民事訴訟法第四百三十六條之一第三項、第四
    百五十條、第七十八條，判決如主文。
中      華      民      國    九十二    年      二      月    二十七    日
                                      民事第五庭審判長法  官  吳青蓉
                                                      法  官  吳素勤
                                                      法  官  林秀圓
（不得抗告）
右正本證明與原本無異
中      華      民      國    九十二    年      二      月    二十四    日
~B      法院書記官


司法院資訊處製作；財團法人民間司法改革基金會備份。
